# 业务探讨

提问人：fluxion 时间：2013-03-04 13:57:57
A公司，收购B公司51%股权，剩余49%股权由原股东（现有经营层）持有，A公司收购时与对手签订对赌协议，第一年 3000 万利润，第二年 4000 万利润，第三年 5000 万利润，完成不了的话，原股东按差额的两倍赔偿，期末公司重新评估，评估价格小于收购同期评估价格，原股东也要赔差额。问题是，第一年末业绩未完成，对手赔了。A公司重新评估后认为后续两年无法完成业绩，同时评估价格也会下降，形成或有对价1.5亿。问题：这1.5亿对价是否适用准则 22 号--金融工具确认与计量。 我理解是不适用，按准则“金融工具可以分为基础金融工具和衍生工具。”基础金融工具有列举，本案例不适用；衍生金融工具的两个特征： 1 、(一)其价值随着特定利率、金融工具价格、商品价格、汇率、价格指数、费率指数、信用等级、信用指数或其他类似变量的变动而变动，变量为非金融变量的（比如特定区域的地震损失指数、特定城市的气温指数等），该变量与合同的任一方不存在特定关系。 2 、不要求初始净投资，或与对市场情况变动有类似反应的其他类型合同相比，要求很少的初始净投资。本案例中的变量不符合金融变量的定义，主要是非金融变量，即实际完成利润与对赌协议约定的差额。这一差额如果是非金融变量，作为付出或有对价的股东同时兼任管理层不能说不存在特定关系。 另一观点认为，或有对价的确定是评估得出的，因为评估必然有用到利率，价格指数等等金融变量，同时业绩等变化也是因经营大环境影响，B公司原股东及现有管理层无法控制，所以不存在特定关系。个人觉得这比较牵强，如果是这样是否或有对价只要涉及评估就适用金融工具呢？ 问题二，如果适用金融工具的话，该或有对价应指定为哪类金融资产？以公允价值计量且其变动计入当期损益的金融资产？

回答人：chenyiwei
这个问题的背景似乎比较复杂，而且影响重大，不是在论坛上简单的两三句讨论能够解决的。我理解这个问题应适用IFRS 3中关于Indemnification aseet的规定处理。有同仁认为这个案例应适用或有对价或者权益性交易等规定，我个人理解不恰当。
IFRS 3中关于Indemnification asset的相关规定：
IFRS 3.27: The seller in a business combination may contractually indemnify the acquirer for the outcome of a contingency or uncertainty related to all or part of a specific asset or liability. For example, the seller may indemnify the acquirer against losses above a specified amount on a liability arising from a particular contingency; in other words, the seller will guarantee that the acquirer's liability will not exceed a specified amount. As a result, the acquirer obtains an indemnification asset. The acquirer shall recognise an indemnification asset at the same time that it recognises the indemnified item measured on the same basis as the indemnified item, subject to the need for a valuation allowance for uncollectible amounts. Therefore, if the indemnification relates to an asset or a liability that is recognised at the acquisition date and measured at its acquisition-date fair value, the acquirer shall recognise the indemnification asset at the acquisition date measured at its acquisition-date fair value. For an indemnification asset measured at fair value, the effects of uncertainty about future cash flows because of collectibility considerations are included in the fair value measure and a separate valuation allowance is not necessary (paragraph B41 provides related application guidance). IFRS 3.57： At the end of each subsequent reporting period, the acquirer shall measure an indemnification asset that was recognised at the acquisition date on the same basis as the indemnified liability or asset, subject to any contractual limitations on its amount and, for an indemnification asset that is not subsequently measured at its fair value, management's assessment of the collectibility of the indemnification asset. The acquirer shall derecognise the indemnification asset only when it collects the asset, sells it or otherwise loses the right to it.
IFRS 3.B41：The acquirer shall not recognise a separate valuation allowance as of the acquisition date for assets acquired in a business combination that are measured at their acquisition-date fair values because the effects of uncertainty about future cash flows are included in the fair value measure. For example, because this IFRS requires the acquirer to measure acquired receivables, including loans, at their acquisition-date fair values, the acquirer does not recognise a separate valuation allowance for the contractual cash flows that are deemed to be uncollectible at that date.另外，EY的International GAAP 2012中，对indemnification asset的介绍如下：
5.6.4 Indemnification assets
The seller in a business combination may contractually indemnify the acquirer for the outcome of the contingency or uncertainty related to all or part of a specific asset or liability. These usually relate to uncertainties as to the outcome of pre-acquisition contingencies, e.g. uncertain tax positions, environmental liabilities, or legal matters. The amount of the indemnity may be capped or the seller will guarantee that the acquirer's liability will not exceed a specified amount. IFRS 3 considers that the acquirer has obtained an indemnification asset. [IFRS 3.27]. Such indemnities were not explicitly addressed in the previous version of IFRS 3 but were either treated as 'negative' contingent consideration or as a separate 'indemnity asset'. From the acquirer's perspective, the indemnification is an acquired asset to be recognised at its acquisition-date fair value. However, in order to avoid recognition or measurement anomalies for indemnifications related to items for which liabilities are either not recognised or are not required to be measured at fair value (e.g. uncertain tax positions), IFRS 3 makes an exception to the general principles. [IFRS 3.BC302-303]. Accordingly, under IFRS 3 the acquirer measures an indemnification asset on the same basis as the indemnified item, subject to the need for a valuation allowance for uncollectible amounts. · If the indemnification relates to an asset or a liability that is measured at fair value, the acquirer will recognise the indemnification asset at its fair value. The effects of uncertainty about future cash flows (i.e. the collectability of the asset) are included in the fair value measure and a separate valuation allowance is not necessary (see 5.5.5 above). [IFRS 3.27]. · The indemnification may relate to an asset or liability that is not measured at fair value. An indemnification could relate to a contingent liability that is not recognised at the acquisition date because its fair value is not reliably measurable [IFRS 3.28] or it is only a possible obligation at that date (see 5.6.1 above). A common example is an indemnification pertaining to a tax liability that is measured in accordance with IAS 12, rather than its fair value (see 5.6.2 above). · If the indemnified item is recognised as a liability but is measured on a basis other than fair value, the indemnification asset is recognised and measured using consistent assumptions, subject to management's assessment of collectability and any contractual limitations on the indemnified amount. [IFRS 3.27-28]. · If the indemnified item is not recognised as a liability at the date of acquisition, the indemnification asset is not recognised. Thereafter, the indemnification asset continues to be measured using the same assumptions as the indemnified liability or asset. [IFRS 3.57]. Thus, where the change in the value of the related indemnified liability or asset has to be recognised in profit or loss, this will be offset by any corresponding change in the value recognised for the indemnification asset. The acquirer derecognises the indemnification asset only when it collects the asset, sells it or otherwise loses the right to it. [IFRS 3.57].

提问人：fluxion 时间：2013-03-06 11:05:33
Indemnification asset,国内没有对应的准则吧，但或有事项是否适合呢？因为或有事项里面说到或有事项形成的或有对价如果符合金融工具定义可以用，不符合就适用其他准则。

回答人：chenyiwei
IFRS 3中关于Indemnification asset的规定和国内准则的现有规定不冲突。在趋同与等效的大背景下，可以参照用于指导CAS下的核算和报表列报。